---
title: "title"
author: "eu"
abstract: "abstract"
header-includes:
   - \usepackage[brazil]{babel}
   - \usepackage{bm}
   - \usepackage{float}
geometry: left=1.7cm, right=1.7cm, top=3cm, bottom=3cm
output:
  bookdown::pdf_document2:
editor_options:
  chunk_output_type: console
indent: true
---

```{r setup, include=F}

options(digits = 3)  
options(scipen = 999)
ggplot2::theme_set(ggplot2::theme_minimal()) 
knitr::opts_chunk$set(echo=F, message=F, warning=F, fig.pos = 'H', 
                      fig.align = 'center', fig.width = 6, fig.height= 3.4)
scale_fill_discrete = \(...) ggplot2::scale_fill_brewer(... , palette = "Set2") 
library(tidyverse)
source("utils/trab_final_CEP.R")
```


#Introdução

#Análise Básica

```{r}
dados <- readxl::read_excel("data/CEP.xlsx")
dados$total <- dados$REJEITADAS+dados$LIBERADAS
dados <- dados |> 
  filter(CLIENTE == 'PAMPA')
u <- dados$REJEITADAS/dados$total
shapiro.test(u)
```


# Gráfico de Controle

Nesta seção, serão apresentados uma breve explicação do método utilizado e posteriormente suas respectivas análises.

## Gráficos de controle para atributos

Os gráficos de controle para atributos, referem-se quando os dados são de forma discreta (Ex.: contagem de defeitos), ou uma proporção, podendo o número amostral variar em cada amostra ou ser fixa o mesmo número amostral em todo processo.

Desta forma, podemos ter 4 diferentes gráficos (Cartas de atributos) para esse tipo de processo, sendo eles:

\begin{itemize}
\item Carta \textbf{p}: Quando os dados são proporções e as amostras podem ser de tamanhos diferentes;
\item Carta \textbf{np}: Quando os dados são proporções, mas as amostras devem ter tamanhos iguais;
\item Carta \textbf{c}: Quando os dados são número de unidades (discreto), mas as amostras devem conter o mesmo tamanho;
\item Carta \textbf{u}: Quando os dados são número de unidades (discreto) e as amostras podem ser de tamanhos diferentes.
\end{itemize}

Por conta disso, os dados analisados neste estudo são de forma distreta (número de ... rejeitados) e o tamanho amostraal varia em cada amostra coletada. Assim, a carta de controle mais correta a se usar neste estudo é a carta \textbf{u} (ou Gráfico U). No qual os limites de controle são definidos da seguinte forma:

\textbf{Linha Média:} (LM)

$$LM =\bar{U} = \dfrac{1}{m} \sum\limits_{i=1}^m \dfrac{C_i}{n_i}$$
onde, $C_i$ é a quantidade de anomalias registadas em cada amostra, $n_i$ é o tamanho amostral para cada amostra, e $m$ é a quantidade de amostras.

\textbf{Limite Superior de Controle:} (LSC)

$$LSC =\bar{U} + 3\sqrt{\dfrac{\bar{U}}{n}}, $$
onde, $n$ é o tamanho amostral para cada amostra.

\textbf{Limite Inferior de Controle:} (LIC)

$$LSC =\bar{U} - 3\sqrt{\dfrac{\bar{U}}{n}}, $$
onde, $n$ é o tamanho amostral para cada amostra.

## Gráfico U



```{r gcont, fig.cap="Gráfico de controle U."}
# graifico U
UM <- mean(u)
me <- 3*sqrt((UM/dados$total))
LSC <- UM + me
LIC <- UM - me

g_controle2(vari = u,lsc = LSC,lic = LIC,lm = UM,laby = "")
```


# Conclusões


\section{Conclusão}
# Bibliography



